【裁判字號】    92,交上易,868
【裁判日期】    921112
【裁判案由】    過失傷害
【裁判全文】
臺灣高等法院臺南分院刑事判決           九十二年度交上易字第八六八號     潛
      上  訴  人
      即  被  告  乙  ○  ○
右列上訴人因過失傷害案件，不服臺灣嘉義地方法院九十一年度交易字第二五八號中
華民國九十二年七月三十日第一審判決（起訴案號：臺灣嘉義地方法院檢察署九十一
年度偵字第七七七二號），提起上訴，本院判決如左：
      主      文
原判決撤銷。
乙○○因過失傷害人，處拘役貳拾日，如易科罰金以佰元折算壹日。緩刑貳年。
      事      實
一、乙○○於民國九十一年十月九日十七時四十分許，駕駛車號ＰＮＴ－七五○號重
    機車，沿嘉義市○○路之慢車道由南往北行駛，途經該路與芳安路交岔路口時，
    本應注意車前狀況，並隨時採取必要之安全措施，詎其依當時情節，能注意而疏
    未注意前方行車動態，適有甲○○騎乘電動輔助腳踏車亦沿嘉義市○○路慢車道
    與乙○○同向行駛，且行駛在乙○○前方處，疏未注意慢車在四車道以上道路設
    有劃分島劃分快慢車道者，不得左轉，仍漸將其所騎乘之電動輔助腳踏車往慢車
    道左側之劃分島靠近，於欲自彌陀路左轉至芳安路上暫停於劃分島前，尚未到達
    劃分島前之際，乙○○由後駛至，因煞車不及，而撞及甲○○之電動輔助腳踏車
    ，致甲○○人車倒地受有右側股骨轉子間骨折之傷害，而乙○○於未被有偵查權
    公務員及機關發覺前，即向警方自首，並進而接受裁判。
二、案經甲○○訴由嘉義市警察局第二分局報請臺灣嘉義地方法院檢察署檢察官偵查
    起訴。
      理      由
一、前揭車禍事實，業據被告乙○○坦承於右開時、地發生車禍肇事致告訴人甲○○
    受傷，及事故發生前告訴人騎乘電動輔助腳踏車與之同向，並騎在其前方處等事
    ，並據告訴人指訴綦詳，復有道路交通事故調查報告表（見警卷第九頁）及現場
    照片在卷可稽（見警卷第十至十三頁、一審卷第五十三至五十六頁）。告訴人受
    有如事實欄之傷害，亦有診斷證明書在卷可稽（見警卷第六頁）。被告則矢口否
    認有過失傷害犯行，辯稱：伊當時是騎在彌陀路要直行過芳安路，並非要左轉，
    告訴人當時靠人行道橫過彌陀路往芳安街，橫在芳安街路口，停在慢車道上，當
    時在告訴人之前有一輛機車，後來伊看到告訴人時，煞車不及就撞到告訴人云云
    。
二、據證人沈淑慧與王紅力均證稱：告訴人倒地之位置是在人行道與分隔島的中間，
    但是比較靠近分隔島的位置云云（見一審卷第二十八頁），依此告訴人倒地之位
    置觀之，告訴人騎乘電動輔助腳踏車被被告碰撞倒地前之位置，應係在慢車道上
    人行道與分隔島的中間較靠近分隔島的位置，告訴人陳稱：其已將車停在分隔島
    前方之位置，因與證人所述不符，不足採信，被告辯稱：告訴人被其撞到時之位
    置是在慢車道上等語，應堪採信。至證人施泰文固證稱：告訴人電動輔助腳踏車
    倒地之位置是靠近嘉義高工之人行道等語，惟證人施泰文較證人沈淑慧與王紅力
    晚到現場，且告訴人亦陳稱：施泰文到場時，電動輔助腳踏車已經移動過云云，
    故證人施泰文所述：電動輔助腳踏車倒地之位置與當時實際情形不符，自無從採
    信。然被告辯稱：告訴人當時靠人行道橫過彌陀路往芳安路，橫在芳安路路口，
    停在慢車道上云云，經核對二車車損之相對位置，被告騎乘車號ＰＮＴ－七五○
    號重機車車損，為左側擋泥板處（見警卷第十五頁下方照片），告訴人騎乘電動
    輔助腳踏車車損，為後車輪擋泥板後段略微往車輪凹陷（見警卷第十四頁上方照
    片），倘如被告所言，則被告機車與告訴人電動輔助腳踏車乃呈垂直之角度，絕
    對不可能造成告訴人之電動輔助腳踏車車損為後車輪擋泥板後段略微往車輪凹陷
    之損壞，且被告機車之車損位置，亦應在車頭而非在左側擋泥板處，是被告此之
    所辯，則不可採。告訴人再指稱：被告租屋處在嘉義市○○街，因此被告可能亦
    係欲自彌陀路左轉芳安路始撞及告訴人云云，然為被告否認其當時係欲左轉芳安
    路，且查無其他證據足以證明，自難認定被告當時係欲左轉芳安路，告訴人此部
    分指訴，不足採信。
三、綜合上述，本件事故發生之前，告訴人騎乘電動輔助腳踏車與被告同向，並騎在
    被告前方處，二車碰撞時，被告機車左側擋泥板撞及告訴人之電動輔助腳踏車車
    損後車輪擋泥板後段，致該擋泥板略微往車輪凹陷，嗣告訴人人車即倒在慢車道
    上人行道與分隔島的中間，較靠近分隔島的位置，即二車行駛情形為：告訴人騎
    乘電動輔助腳踏車在前方，並漸往慢車道左側之劃分島靠近，於欲自彌陀路左轉
    至芳安路上暫停於劃分島前，尚未到達劃分島前之際，被告由後駛至，因煞車不
    及，而撞及告訴人之電動輔助腳踏車。
四、按「汽車行駛時，駕駛人應注意車前狀況，並隨時採取必要之安全措施」、「慢
    車行駛至交岔路口，其行進或轉彎，應依左列規定：六四車道以上道路設有劃分
    島劃分快慢車道者，不得左轉。」道路交通安全規則第九十四條第三項、第一百
    二十五條第六款分別定有明文。被告騎乘機車自應注意上述道路交通安全規則規
    定，且依當時狀況，非不能注意，竟疏未注意，以致肇事，致告訴人受傷，被告
    顯有過失，甚為明確。雖告訴人騎乘電動輔助腳踏車，為同規則第一百十五條所
    稱「慢車」，而嘉義市○○路為四車道以上道路設有劃分島劃分快慢車道之道路
    ，有道路交通事故調查報告表（見警卷第九頁）及現場照片可稽（見警卷第十至
    十三頁、一審卷第五十三至五十六頁），告訴人疏未注意同規則第一百二十五條
    第六款之規定而違規左轉，為與有過失（內政部警政署九十二年六月十七日警署
    交字第○九二○○八六○八四號函，採相同見解），惟被告過失責任仍不能執此
    解免。而告訴人所受傷害，與被告過失行為有相當因果關係。本件事證明確，被
    告過失傷害犯行堪以認定。
五、核被告所為，係犯刑法第二百八十四條第一項前段過失傷害罪。被告於肇事後向
    到場處理之警員承認伊為肇事者，有報告單附卷可稽（見警卷第八頁），於犯罪
    偵查機關未發覺前，自首而接受裁判，應依法減輕其刑。原審予被告論罪科刑，
    固非無見。惟原判決認被告自首，告訴人與有過失，郤處被告刑度為法定最高刑
    六月之一半三月，被告上訴指摘原判決量刑過重，為有理由，自屬無法維持，應
    由本院撤銷改判之。爰審酌被告為嘉義大學學生、無不良前科紀錄、過失程度、
    犯後自首犯罪、告訴人與有過失、受傷痊癒，及犯罪後之態度等一切情狀，量處
    拘役二十日，並諭知如易科罰金以三百元折算一日之標準。
六、查被告未曾受有期徒刑以上刑之宣告，有前案資料查註紀錄表可查，因一時疏虞
    ，觸犯刑責，經偵審程序及刑事判決教訓，已知警惕諒，業與告訴人和解，取得
    告訴人之諒解，有和解書在卷可憑，無再犯之虞，本院認所宣告之刑，以暫不執
    行為適當，併諭知緩刑二年，以勵自新。
七、據上論斷，應依刑事訴訟法第三百六十九條第一項前段、第三百六十四條、第二
    百九十九條第一項前段，刑法第二百八十四條第一項前段、第六十二條前段、第
    四十一條第一項前段、第七十四條第一款，罰金罰鍰提高標準條例第一條前段、
    第二項，判決如主文。
本案經檢察官曾顯智到庭執行職務。
中  華  民  國      九十二      年        十一      月      十二        日
                                臺灣高等法院臺南分院刑事第一庭
                                    審判長法官  蔡    長    林
                                          法官  田    平    安
                                          法官  李    文    福
右正本證明與原本無異。
不得上訴。
                                    法院書記官  李    培    薇
中  華  民  國      九十二      年        十一      月      十三        日
附錄本案論罪科刑法條全文：
刑法第二百八十四條第一項：
  因過失傷害人者，處六月以下有期徒刑、拘役或五百元以下罰金，致重傷者，處一
年以下有期徒刑、拘役或五百元以下罰金。


司法院資訊處製作；財團法人民間司法改革基金會備份。
